臺灣彰化地方法院民事判決　九十二年度建字第一九號
　　原　　　告　野安實業有限公司
　　法定代理人　乙○○
　　被　　　告　振旺營造有限公司
　　法定代理人　甲○○
右當事人間請求給付工程款事件，本院於民國九十三年一月九日言詞辯論終結，判決
如左：
    主    文
原告之訴及假執行之聲請均駁回。
訴訟費用由原告負擔。
    事    實
甲、原告方面：
　一、聲明：
　（一）被告應給付原告新台幣（下同）五十萬五千七百五十二元，即自起訴狀繕本
        送達之翌日起至清償日止，按年息百分之五計算之利息。
　（二）願供擔保，請准宣告假執行。
　二、陳述：
　（一）被告於民國八十九年底至九十年六月間，委託原告施作鹿港楊橋公園工地文
        化瓦施作工程（下稱系爭工程），尚有工程款五十萬五千七百五十二元未給
        付，屢經催討，被告均置之不理，為此請求被告給付如聲明所示之金額。
  （二）對被告抗辯所為之陳述：
    １．系爭工程係訴外人陳聰輝拿被告之名片與原告接洽，其於簽約過程中，明指
　　　　其為被告代理人，否則地方政府之行政機關，一個偌大之公共工程豈有隨便
        發包給個人承攬之情事。而經原告了解，系爭工程之業主為彰化縣鹿港鎮公
        所（下稱鹿港鎮公所），被告係與業主簽約之契約當事人，該契約明定不得
        將全部之工程次承攬於他人，故被告既為系爭工程契約當事人，原告亦確實
        進場施工，被告將給付責任全部推給訴外人陳聰輝，誠屬卸責之詞。
　　２．又按「由自己之行為表示以代理權授與他人，或知他人表示其為代理人而不
        為反對之表示者，對於第三人應負授權人之責任」，民法第一百六十九條定
        有明文。被告究有無前規定適用，應視被告與業主鹿港鎮公所整個之接觸過
        程、簽約內容以及業主工程款之給付方式，豈有被告領了工程款而原告確實
        施作了卻片面推給第三人陳聰輝之理（渠等有何糾紛原告並不知情）。
　三、證據：提出請款單二件、估價單三張，並聲請命鹿港鎮公所提出契約原本，及
      訊問證人陳聰輝及系爭工程鹿港鎮公所主辦人員。
乙、被告方面：
　一、聲明：如主文所示。
　二、陳述：系爭工程係被告向鹿港鎮公所承攬，再發包予訴外人陳聰輝施作，陳聰
      輝才有系爭工程相關資料，惟陳聰輝並非被告公司人員，被告也沒有印製陳聰
      輝的名片，其在外要如何表示，與原告無關，原告與訴外人陳聰輝之關係，亦
      與被告無涉，況被告於九十年八月二十四日已支付陳聰輝一百九十七萬元。
  三、證據：提出支票存根一張。
    理    由
一、本件原告未於最後言詞辯論期日到場，核無民事訴訟法第三百八十六條各款所列
    情形，依被告之聲請，由其一造辯論而為判決。
二、原告起訴主張：被告於八十九年底至九十年六月間，委託原告施作系爭工程，尚
    有工程款五十萬五千七百五十二元未給付，為此請求被告給付如聲明所示之金額
    等語。被告則以：系爭工程係被告向鹿港鎮公所承攬，再發包予訴外人陳聰輝施
    作，惟陳聰輝並非被告公司人員，被告也沒有印製陳聰輝的名片，其在外要如何
    表示，與原告無關，原告與訴外人陳聰輝之關係，亦與被告無涉等語置辯。
三、查原告主張系爭工程係被告委託原告施作之事實，為被告所否認，辯稱系爭工程
    係由其發包予陳聰輝施作，原告與陳聰輝間之關係與其無關等語，則原告自應就
    兩造確有承攬關係存在之事實，負舉證之責。原告對上開事實，雖提出請款單二
    件、估價單三張為證，而該請款單上並無被告之印章，僅係原告單方製作之文書
    ，尚不足證明兩造有何契約關係存在。又其所提出之估價單雖有被告公司章及負
    責人章，然系爭工程係由訴外人陳聰輝與原告接洽，已收取之二十萬元，亦係由
    陳聰輝給付，上開工程估價單係訴外人陳聰輝傳真予原告等情，業經原告陳述在
    卷，而被告辯稱其係將系爭工程發包予陳聰輝施作，已給付工程一百九十七萬元
    乙情，亦有被告所出支票存根一張可稽；再參以證人即鹿港鎮公所技士胡文隆到
    庭證述：系爭工程承包商是被告，我在工地有看過陳聰輝，他在工地發落工作，
    他沒有向我表示過是那家公司等語（見本院九十三年一月九日言詞辯論筆錄），
    則被告辯稱其係將系爭工程交由陳聰輝施作，陳聰輝因此有相關資料等語，應非
    無據，自不能僅以訴外人陳聰輝曾將系爭工程之估價單交予原告，即認兩造有承
    攬關係存在。另原告主張系爭工程係由陳聰輝拿被告之名片與其接洽，並表示其
    為被告之代理人乙情，雖聲請訊問證人陳聰輝，然陳聰輝因遷移不明，無從通知
    其作證，原告復未舉證以實其說，其此部分主張，亦難認為真實。是原告主張系
    爭工程係被告委由其施作云云，自不足採。
四、原告雖另主張本件工程被告應負表見代理之責云云。惟按由自己之行為表示以代
    理權授與他人者，對於第三人應負授權人之責任，必須本人有表見之事實，足使
    第三人信該他人有代理權之情形存在，始足當之（參照最高法院六十年台上字第
    二一三０號、七十年台上字第六五七號判例意旨）。查被告承攬系爭工程後，交
    由訴外人陳聰輝次承攬，再由陳聰輝轉包予原告施作，此種情形事所常有，自不
    得僅以被告曾將工程估價資料交予陳聰輝，即認被告有授權陳聰輝代理其與原告
    成立承攬契約之表示。又原告主張訴外人陳聰輝曾代理被告與系爭工程之業主鹿
    港鎮公所接洽乙情，亦為被告所否認，而依證人即鹿港鎮公所技士胡文隆證述：
    「我現任職於彰化縣鹿港鎮公所，擔任技士，系爭工程承包商是被告，我在工地
    有看過陳聰輝，他在工地發落工作，他沒有像我表示過是那家公司。本件工程是
    委託建築師監造，請款是被告直接向建築師，再由我們確認後請款，所以陳聰輝
    沒有直接往來簽約是由振旺公司簽約，裡面沒有陳聰輝的名字」等語，及本院勘
    驗證人胡文隆所提被告與鹿港鎮公所簽訂之工程合約書結果，該合約書內並無陳
    聰輝代理被告之相關記載（見本院九十三年一月九日言詞辯論筆錄），均不能證
    明訴外人陳聰輝確曾代理被告與鹿港鎮公所簽約或領款，是原告據此主張被告有
    表見代理之事實，亦無可採。況如前述，原告係與陳聰輝接洽系爭工程，已收取
    之二十萬元工程款亦係陳聰輝所給付，由此亦可認原告應知系爭工程並非被告委
    由其施作，否則該二十萬元既非小額款項，兩造豈會未曾接洽過付款事宜，反由
    陳聰輝付款予原告？此顯與常理相違。是原告主張被告應負表見代理之責云云，
    要無可取。
五、綜上所述，原告既未證明兩造間就系爭工程有承攬關係存在，亦不能證明被告應
    負表見代理之責，其請求被告給付五十萬五千七百五十二元工程款及法定遲延利
    息，即屬無據，應予駁回。又原告之訴既經駁回，其假執行之聲請即失所附麗，
    應併予駁回。
六、據上論結，本件原告之訴為無理由，依民事訴訟法第三百八十五條第一項前段、
    第七十八條判決如主文。
中　　　華　　　民　　　國　　九十三　　年　　　一　　　月　　 十六 　　日
                                        臺灣彰化地方法院民事第二庭
~B法　　　官　羅秀緞
右為正本係照原本作成
如對本判決上訴須於判決送達後廿日內向本院提出上訴狀
中　　　華　　　民　　　國　　九十三　　年　　　一　　　月　　 二十　　 日
~B法院書記官　邱柏滄
